臺灣高等法院民事判決
108年度重上更一字第95號
上  訴  人  束崇政  
訴訟代理人  曾冠棋律師
被上訴人    張永光  
訴訟代理人  鄭華合律師
上列當事人間返還價金等事件，上訴人對於臺灣臺北地方法院於
民國104年7月3日所為101年度重訴字第615號判決不服，提起上
訴，經最高法院發回更審，本院於109年4月14日言詞辯論終結，
判決如下：
    主  文
原判決關於命上訴人給付本金逾新臺幣伍仟柒佰肆拾陸萬捌仟肆
佰壹拾伍元部分，及該部分假執行之宣告，暨訴訟費用之裁判（
確定部分外）均廢棄。
上開廢棄部分，被上訴人在第一審之訴及假執行之聲請均駁回。
其餘上訴駁回。
第一審（確定部分外）、第二審及發回前第三審訴訟費用由上訴
人負擔。
    事實及理由
一、被上訴人主張：上訴人於民國93年10月4日以訴外人葉海萍
    名義向訴外人吳宜甄（原名吳怡靜）購買如本院前審判決附
    表所示27筆土地（下稱系爭土地），伊與兄弟張永正、張永
    輝則為購地抵稅，於同年10月5日由張永正出名與上訴人及
    葉海萍簽立約定書（下稱系爭約定書），約定張永正視稅額
    需求向上訴人購買部分系爭土地。後經上訴人之代理人鄭筑
    文與伊及兄弟洽商，將買賣標的改為系爭土地之全部，約由
    伊代上訴人墊付其向吳宜甄購地之增值稅，待將來簽立正式
    買賣契約後轉作兩造買賣價金之一部。伊旋於94年1月24日
    繳付增值稅合計新臺幣（下同）2,796萬8,415元（下稱系爭
    增值稅）。嗣上訴人與張永正解除系爭約定書，並於94年1
    月26日簽立授權協議書（下稱系爭授權書）授權鄭筑文出售
    系爭土地，鄭筑文當日代理上訴人與伊簽訂土地購買意願書
    （下稱系爭購地意願書），約由伊以總價1億9,200萬元購買
    系爭土地、先前代繳之系爭增值稅約為預付之定金、簽約日
    及94年2月4日各付價金500萬元、250萬元，其餘價金待兩造
    簽立正式買賣契約時給付。系爭購地意願書第3條㈥並約定如
    伊貸款額度不足1億7,000萬元，得選擇不買，上訴人即應於
    5日內返還全部已付價款。伊依約給付價金500萬元、250萬
    元後，上訴人於同年4月6日另以協議書（下稱系爭補充協議
    ）擴張授權鄭筑文再收取價金2,600萬元，伊乃於94年4月6
    日、8日匯付2,500萬元、100萬元。合計伊已匯付價金3,350
    萬元，連同約為定金之系爭增值稅款，合計已付價金6,146
    萬8,415元。嗣因伊貸款額度不足，依系爭購地意願書第3條
    ㈥選擇不買土地，兩造已確定不簽正式契約，則上訴人應依
    同約款返還前開價款。若認兩造未成立系爭購地意願書約定
    ，則上訴人受領前揭款項之利益則無法律上之原因，亦應返
    還不當得利。為此依系爭購地意願書及不當得利之法律關係
    ，求為擇一判命上訴人如數給付，並加付自催告翌日即101
    年3月20日起至清償日止之法定利息等語。並為答辯聲明：
    上訴駁回（被上訴人逾上開範圍之請求經原審判決其敗訴，
    未據被上訴人聲明不服，不在本院審理範圍）。
二、上訴人則以：伊早於被上訴人支付系爭增值稅前之93年10月
    6日即匯付葉海萍2,782萬3,133元供繳納伊應付之增值稅，
    並未受有利益。伊與鄭筑文約定待伊取回系爭約定書，系爭
    授權書始生效力，系爭約定書既未曾取回，系爭授權書即尚
    未生效。伊不知鄭筑文簽訂系爭購地意願書之事，鄭筑文以
    自己名義與被上訴人簽訂之上開契約，效力僅在其等之間，
    與伊無關。本件應係鄭筑文向伊購地、再出售予被上訴人，
    並指示被上訴人將購地款逕行匯付予伊，伊僅為指示給付關
    係之受領人。縱系爭購地意願書成立於兩造之間，伊亦僅於
    系爭授權書授權之1,000萬元範圍內負授權人責任。況鄭筑
    文已私下清償1,860萬元予被上訴人，伊於該範圍亦已為債
    務清償等語，資為抗辯。並為上訴聲明：原判決不利上訴人
    部分廢棄，廢棄部分，被上訴人第一審之訴駁回。
三、兩造不爭執事項如下（本院卷第253至254頁）：
  ㈠上訴人於93年10月4日委託葉海萍向吳宜甄購買系爭土地；葉
    海萍於同日與吳宜甄簽訂土地買賣契約書，並指定登記上訴
    人名下。
  ㈡上訴人、葉海萍與張永正於93年10月5日簽立系爭約定書。系
    爭約定書之契約關係嗣經合意解除。
  ㈢吳宜甄與葉海萍間土地買賣契約之移轉過戶，所需增值稅計2
    ,796萬8,415元，係由張永正帳戶於94年1月24日轉帳繳納（
    增值稅納稅義務人吳宜甄；承受人為上訴人）。至上訴人帳
    戶固曾於93年10月6日匯款2,782萬3,133元至葉海萍帳戶，
    但該筆款項並未用於繳納增值稅。
  ㈣張永正出具101年10月23日債權讓與契約書，聲明有關前項增
    值稅付款所生對上訴人之一切權利，係屬被上訴人所有，縱
    認屬張永正所有，亦將權利全數讓與被上訴人。
  ㈤上訴人與鄭筑文於94年1月26日簽訂系爭授權書。
  ㈥鄭筑文於94年1月26日與被上訴人簽訂系爭購地意願書。
  ㈦上訴人帳戶於94年1月26日、2月4日、4月6日、4月8日各有50
    0萬元、250萬元、2,500萬元、100萬元之匯款入帳（前2筆
    匯款名義人均為張永輝、後2筆匯款名義人均為徐廣成）。
    於上開500萬元、250萬元、2,500萬元、100萬元匯款入帳同
    日，各有1,000萬元、250萬元、1,956萬元、50萬元匯出予
    葉海萍。
  ㈧張永輝、徐廣成出具101年10月24日債權讓與契約書，聲明有
    關前項各筆匯款所生對上訴人之一切權利，係屬被上訴人所
    有，縱認屬張永輝、徐廣成所有，亦將權利全數讓與被上訴
    人。
四、本院得心證理由：
　㈠關於系爭授權書部分：
　⒈被上訴人主張上訴人於94年1月26日與鄭筑文簽署系爭授權書
    之事實，為被上訴人所是認（不爭執事項第㈤點），且有系
    爭授權書可稽（原審卷㈠第33至34頁）。系爭授權書第1至3
    條約定上訴人授權鄭筑文出售系爭土地、得決定出售價格及
    條件並與買受人簽立土地購買意願書；正式買賣契約應由上
    訴人簽訂、且於簽署系爭授權協議書後30日內簽立等內容；
    而第4條「乙方與買受人簽立土地購買意願書時，僅得向買
    受人收受新臺幣壹仟萬元，並應由買受人逕行匯入合作金庫
    銀行大安分行0000000000000（下稱上訴人帳戶）內，供給
    付應付予前出賣人吳怡靜之土地價金，除此之外，乙方不得
    向出賣人（應為「買受人」之誤載）收受任何其他價金」等
    語，則約明上訴人授權範圍之限制（下稱系爭授權條件），
    被上訴人主張鄭筑文經上訴人授與系爭授權書所載代理權等
    情，足資採信。
　⒉上訴人抗辯：伊與鄭筑文於系爭授權書第5條約定，須待伊取
    回系爭約定書，系爭授權書始生效力等語，然為被上訴人所
    否認。按解釋契約，應於文義上及論理上詳為推求，以探求
    當事人立約時之真意，並通觀契約全文，斟酌訂立契約當時
    及過去之事實、交易上之習慣等其他一切證據資料，本於經
    驗法則及誠信原則，從契約之主要目的及經濟價值作全盤之
    觀察，以為其判斷之基礎，不能徒拘泥字面或截取書據中一
    二語，任意推解致失其真意（ 最高法院99年度臺上字第142
    1號判決意旨參照）。查系爭授權書第5條係手寫記載「甲方
    （上訴人）於93年10月6日與張永正簽立之協議書（曾美霞
    之遺產稅），甲方應與張永正解除契約後（並取回），本授
    權書始生效力」等語；兩造對於該約款所定「93年10月6日
    與張永正簽立之協議書」即為系爭約定書乙情，亦無爭執（
    原審卷㈠第104、133頁）。就上訴人與鄭筑文作成該約款之
    理由，據上訴人於鄭筑文所涉偽造文書案件（下逕稱刑事案
    件）證稱：在授權協議書以前，其他土地有曾美霞的遺產稅
    在辦，因一直沒有一個結論，伊要把該遺產稅的協議取消掉
    ，所以伊要把前一個協議書取回，然後才授權鄭筑文可以幫
    伊賣，因此有手寫的內容等語（刑事案件一審104年12月17
    日審判筆錄，本院前審卷㈠第137頁）；鄭筑文於刑事案件供
    稱：因張永正發現他的遺產稅不需要這麼多土地來抵繳，上
    訴人也同意跟張永正解約的作法，但前提是要把先前跟張永
    正簽的約解掉，所以才有系爭授權書手寫內容等語（刑事案
    件一審104年1月29日準備程序筆錄，原審卷㈡第243頁反面）
    。依上訴人與鄭筑文之陳述，其等約定前揭約款之目的，在
    於上訴人避免系爭約定書於系爭協議書生效時仍存在而徒增
    責任，乃以解除系爭約定書為系爭協議書之停止條件。而取
    回系爭約定書非關解除契約效力，足見附註「取回約定書」
    僅為確認契約解消之證明，並非系爭授權書生效之條件，上
    訴人抗辯系爭授權書須待其取回系爭約定書始生效力云云，
    要無足採。又系爭約定書業經合意解除乙情，為兩造所是認
    （不爭執事項第㈡點），系爭授權書第5條所定生效條件成就
    ，系爭授權協議書自已生效。　
  ㈡關於系爭購地意願書：
　　被上訴人主張鄭筑文基於系爭授權書，代理上訴人與其簽訂
    系爭購地意願書等語；上訴人則抗辯鄭筑文並非代理伊簽約
    ，縱是，伊亦僅於系爭授權範圍始負授權人責任等語。經查
    ：
　⒈鄭筑文隱名代理上訴人，與被上訴人作成系爭購地意願書第1
    至4條約定（至第5條為鄭筑文個人保證事項、第6條為被上
    訴人與鄭筑文之合作約定）：
　　按代理人雖未以本人名義或明示以本人名義為法律行為，惟
    實際上有代理本人之意思，且為相對人所明知或可得而知者
    ，自仍應對本人發生代理之效力，此即所謂之隱名代理（最
    高法院103年臺上字第86號判決意旨參照）。被上訴人主張
    與鄭筑文簽署系爭購地意願書時，鄭筑文同時交付系爭授權
    書、表明係代理上訴人與其簽約等情，業據提出鄭筑文交付
    之系爭授權書為憑（原審卷㈠第89頁反面）。系爭購地意願
    書第3條付款方式記載價款給付對象、正式買賣契約之賣方
    、交付過戶文件並印鑑證明書、土地所有權狀之義務人為上
    訴人；第5條約定記載鄭筑文簽署系爭購地意願書係本於上
    訴人之授權等語，在在均表彰鄭筑文係代理上訴人簽訂系爭
    購地意願書，約定兩造互負契約權利義務之意旨。由上，應
    認鄭筑文雖以自己名義簽署系爭購地意願書，然係以代理上
    訴人之意思簽約，該事實亦為被上訴人所明知，依前揭說明
    ，自成立隱名代理。至系爭購地意願書第5條記載鄭筑文保
    證經上訴人授權簽約，及第6條鄭筑文與被上訴人約定系爭
    土地將來起造房屋或出售他人所得淨利由雙方各分配二分之
    一、另簽合作契約等語，係鄭筑文與被上訴人就同一書面同
    時成立牽連之個人保證事項及合作關係約定，不影響鄭筑文
    隱名代理上訴人之成立。上訴人抗辯：本件應係鄭筑文向伊
    購買系爭土地、再出售予被上訴人之三方關係云云，然僅稱
    ：因為兩造間並無契約存在，款項又是為買賣土地而支付，
    故只能認為是鄭筑文向伊購買土地，再賣給被上訴人等語（
    原審卷㈠第132頁反面），並未舉證，此部分抗辯委無足採。
    　
　⒉系爭購地意願書付款約定逾越系爭授權條件部分，對上訴人
    不生效力：
　　按代理人於代理權範圍內所為之法律行為，其效果歸於本人
    ；逾越代理權範圍，則為無權代理。查鄭筑文得於系爭授權
    條件下收取價金，業如前述，是系爭購地意願書第3條付款
    方式約定「簽立本意願書之同時，甲方應匯伍佰萬元至上訴
    人帳戶內，並於94年2月5日以前再匯貳佰伍拾萬元至上開帳
    戶內……，餘款於甲方與束崇政簽立正式買賣契約時給付」部
    分，未逾系爭授權條件範圍，足見被上訴人主張上開約定未
    逾授權範圍，為可採信，該部分約定效力自歸於上訴人，且
    為上訴人所不爭執（本院卷第459頁）。至被上訴人主張與
    鄭筑文另約定將簽約前代繳之系爭增值稅充為已付定金，乃
    為第3條「甲方於94年1月24日已給付定金2,800萬元」之約
    定部分，查系爭增值稅非如系爭授權條件所定給付方式，而
    係由被上訴人代為繳納，有臺灣中小企業銀行新明分行函可
    稽（原審卷㈡第32頁），與系爭授權書之約定不符，顯不在
    系爭授權條件範圍內，鄭筑文逾系爭授權條件作成該約定內
    容，屬無權代理，被上訴人既於簽約同時取得系爭授權書，
    自知上情。此部分約款經上訴人表明不予承認，效力自不及
    於上訴人。
　㈢關於被上訴人主張返還價金部分：
　  被上訴人主張：伊依系爭購地意願書及鄭筑文另出示之系爭
    補充協議書合計付款3,350萬元，連同約為定金之系爭增值
    稅2,796萬8,415元，合計已付價金6,146萬8,415元等語。上
    訴人則抗辯：伊僅於系爭授權書範圍負授權人責任等語。經
    查：
　  被上訴人主張其以張永正帳戶代上訴人繳付系爭增值稅、以
    張永輝及徐廣成帳戶匯付上訴人3,350萬元等情，乃據提出
    債權讓與證明書為證（原審卷㈠第178、187頁），與前揭臺
    灣中小企業銀行新明分行函文相符，且為上訴人所不爭（不
    爭執事項第㈢、㈦點）。查：①關於匯付3,350萬元部分，被上
    訴人主張伊因系爭授權書第3條及系爭補充協議第2條約定，
    依序匯付上訴人500萬元、250萬元、2,500萬元、100萬元等
    語，固有系爭協議書及系爭補充協議為憑（原審卷㈠第33至3
    4、47頁）。然其中系爭補充協議係由鄭筑文偽造作成乙節
    ，為兩造所不爭（本院卷第177頁），其上之上訴人簽名係
    影印拼貼而成乙情，亦經原審勘驗明確（原審卷㈠第90頁）
    ，此與一般契約當事人直接簽名於契約文件之情形相悖，客
    觀上亦無上訴人授權之外觀，是鄭筑文得經授權收取價金之
    範圍仍限於系爭授權條件，無擴張授權情事甚明。從而被上
    訴人匯付3,350萬元，僅1,000萬元範圍為上訴人所承認（本
    院卷第459頁），其餘2,350萬元無從認屬價金給付。又被上
    訴人主張因貸款額度不足，依系爭購地意願書第3條㈥約款選
    擇不購買系爭土地，兩造確定不簽正式買賣契約等情，未據
    上訴人爭執。則依同一約款，上訴人自應退還被上訴人該1,
    000萬元價款。②關於代繳系爭增值稅部分，查系爭購地意願
    書關於「已付定金2,800萬元」之約定對上訴人不生效力，
    業如前述，被上訴人主張上開款項因「已付定金2,800萬元
    」之約定而屬價金給付，得依系爭購地意願書請求返還云云
    ，自無足採。
  ㈣被上訴人請求返還不當得利部分：
　  按無法律上之原因而受利益，致他人受損害者，應返還其利
    益。民法第179條前段定有明文。該規定立法旨趣乃基於公
    平原則，調節因財貨不當之流動所造成之損益變動現象，以
    維護財貨應有的歸屬狀態，俾法秩序所預定之財貨分配法則
    不致遭到破壞。故當事人間之財產變動，即一方受財產上之
    利益，致他方受損害，倘無法律上之原因，即可構成不當得
    利（最高法院106年度臺上字第1062號判決意旨參照）；一
    方為他方繳納稅捐，乃使他方受有免予繳納之利益，並致一
    方受損害，苟他方無受此利益之法律上之原因，自可成立不
    當得利（最高法院107年臺上字第2128號發回意旨參照）。
    如前所述，被上訴人代上訴人繳納其應付增值稅，及所匯付
    上訴人2,350萬元，均非上訴人授權範圍，且上開款項分別
    係為上訴人代繳、匯入上訴人帳戶，亦為上訴人所不爭，上
    訴人即因此受有免繳稅款之利益，及金錢財產之利益，且被
    上訴人因此受有同額損害；而被上訴人係基於鄭筑文逾越系
    爭授權條件及偽造系爭補充協議所為給付，上訴人復未釋明
    兩造間另有法律關係，足見被上訴人自始欠缺給付目的。依
    上說明，應認上訴人取得前揭利益合計5,146萬8,415元，並
    無法律上之原因，構成不當得利。被上訴人依不當得利之法
    律關係請求返還，應屬有據。　　
  ㈤上訴人下列抗辯，於清償400萬元範圍為屬可採；其餘抗辯無
    理由：　　
　⒈上訴人清償抗辯部分：　
　　上訴人抗辯：鄭筑文曾於100年間給付被上訴人1,200萬元，
    並曾繳付張永正配偶曾美霞之遺產稅660萬元，均係代伊清
    償債務等語。被上訴人則主張：鄭筑文係為要求延期清償，
    6度交付面額200萬元支票要求延期，因上訴人未準時還款，
    依雙方之約定，上開票款1,200萬元已視為違約金沒收；另
    鄭筑文係為償還積欠張永正之欠款而繳付上開遺產稅，與上
    訴人無關等語。經查：
　①1,200萬元中400萬元部分：
　　上訴人抗辯鄭筑文代償400萬元等語，查被上訴人確由徐廣
    成代理簽發「茲收到皇悅國際開發股份有限公司（下稱皇悅
    公司）代束崇政清償束崇政出售淡水海天段土地予張永光，
    束崇政向張永光以前所收現應返還之部分定金新臺幣400萬
    元」之收據乙情，乃據上訴人提出收據為憑（本院前審卷㈠
    第242至243頁），且為被上訴人所是認。核與鄭筑文於刑事
    案件中供陳：因徐廣成要求返還價金、上訴人則表示伊尚欠
    他錢，要伊幫他還款，伊後來每個月開票還徐廣成200萬元
    ，徐廣成有簽收，伊又擔心上訴人不認帳，說是伊雞婆付的
    ，所以伊找皇悅公司開票，票的前一天伊開票讓他兌現，徐
    廣成、被上訴人拿到皇悅公司支票時，有再簽一張單據載明
    將對上訴人之返還請求權讓與皇悅公司等語相符（刑事案件
    一審104年1月29日準備程序筆錄，原審卷㈡第244頁反面）。
    於該400萬元範圍，應認鄭筑文確以皇悅公司名義代償上訴
    人債務。至被上訴人所舉證人徐廣成雖於民刑事案件中證稱
    ：是因為鄭筑文100年間表示短時間內可還錢，伊才同意1個
    月或1個半月拿200萬元，讓上訴人延期還款；伊跟鄭筑文曾
    口頭約定若上訴人未準時還款，則票款沒收等語（本院前審
    卷㈠第126至127頁，及刑事案件一審104年12月17日審判筆錄
    ，本院前審卷㈠第146頁），然徐廣成出具之前開收據，其對
    象為皇悅公司，並非鄭筑文，且收據內容並未附有其他條件
    或約定，難認該證人關於400萬元約定充作違約金以情屬實
    。被上訴人以證人徐廣成之證詞為據，主張該400萬元已充
    作違約金沒收云云，難認有據。
　②其餘800萬元部分：
　　查鄭筑文前開刑事案件中供陳徐廣成、被上訴人拿到皇悅公
    司支票時，均簽立有單據等語。惟卷內僅前開400萬元部分
    有收據為證，而800萬元為400萬元之2倍，如確為清償上訴
    人對被上訴人之債務，何以未比照要求出具收據，被上訴人
    復否認給付其800萬元係清償其對上訴人之債權，自無從得
    知鄭筑文給付其餘800萬元部分是否出於清償上訴人對被上
    訴人債務之目的。上訴人既未能提出其他事證，以證明該80
    0萬元係清償上訴人債務之款項，此部分清償抗辯自難認可
    採。
　③其餘660萬元部分：
　　上訴人抗辯鄭筑文以繳納曾美霞遺產稅之方式代償660萬元
    債務云云，業為被上訴人否認，上訴人就此項抗辯並未提出
    舉證，該抗辯亦無足採。　
　⒉按「指示給付關係」中給付關係分別存在於指示人與被指示
    人、及指示人與領取人間，被指示人與領取人間僅發生履行
    關係，並無給付關係存在。上訴人抗辯：被上訴人係依與鄭
    筑文間之約定，依鄭筑文指示對伊提出給付，伊為「指示給
    付關係」之受領人，兩造間並無給付關係云云，為被上訴人
    所否認。然被上訴人因鄭筑文逾越代理權限之要求而提出給
    付，各該款項之給付關係均存在兩造之間；且鄭筑文係隱名
    代理上訴人，業如前述，其要求被上訴人對上訴人提出給付
    ，其於鄭筑文與上訴人間並無「指示人與領取人間之對價關
    係」存在，鄭筑文、被上訴人及上訴人間自無「指示給付關
    係」存在，上訴人執此否認兩造具給付關係云云，委無足採
    。
　⒊上訴人抗辯關於被上訴人代繳系爭增值稅部分，伊早於被上
    訴人代繳系爭增值稅前之93年10月6日，即已將應付稅款匯
    予葉海萍供其繳納增值稅，伊未受有利益云云，為被上訴人
    所否認。經查，葉海萍未以上訴人匯付之款項繳納增值稅乙
    情，為上訴人所是認（不爭執事項第㈢點），是客觀上，上
    訴人仍係因被上訴人之代繳，而受有免繳稅款之利益。上訴
    人所稱已匯付稅款乙情縱令屬實，亦僅涉其與葉海萍間債權
    債務關係，無從對抗第三人，上訴人以其業匯付稅款為由抗
    辯未受有利益云云，無從採信。
　⒋上訴人抗辯關於被上訴人匯付上訴人3,350萬元款項部分，被
    上訴人與鄭筑文、葉海萍為隱名合夥關係，鄭筑文在被上訴
    人匯付伊帳戶同日，指示為伊代管帳戶之李玉菁將款項匯出
    予葉海萍，即為辦理對被上訴人之退款，既經退款，伊自未
    受有利益云云，為被上訴人所否認。經查，依證人李玉菁於
    民刑事案件中就上訴人帳戶收支證稱：上訴人帳戶進出是由
    伊部門管理，款項匯入會跟上訴人報告，所有匯出亦均經過
    上訴人之同意等情（原審卷㈡第148頁、本院前審卷㈠第147頁
    反面及第149頁反面刑事筆錄），已難認上訴人抗辯李玉菁
    依鄭筑文指示匯款云云為可採。且上訴人抗辯上開匯款係屬
    退款乙節，與其本人說明：匯出理由是因為那不是伊的錢，
    伊事後經李玉菁轉述，鄭筑文、葉海萍當時表示匯入的是他
    們的錢等情（本院前審卷㈠第176頁正反面），亦有未合。參
    諸被上訴人匯付500萬元、250萬元、2,500萬元、100萬元之
    同日，上訴人帳戶係匯出1,000萬元、250萬元、1,956萬元
    、50萬元（不爭執事項第㈦點），金額多有不符，且上訴人
    就其抗辯匯出目的在於退款乙節概未提出積極事證，上訴人
    抗辯因已辦理退款而未受利益云云，亦無足採。
　㈥綜上所述，上訴人應返還被上訴人價金1,000萬元及不當得利
    5,146萬8,415元，合計6,146萬8,415元，扣除鄭筑文代償40
    0萬元後，上訴人尚應返還5,746萬8,415元。又依系爭購地
    意願書第3條㈥約款，上訴人應於被上訴人選擇不買系爭土地
    後5日內退還價款，乃未定有返還價金之確定期限；另按不
    當得利受領人於受領時，知無法律上之原因或其後知之者，
    應將受領時所得之利益，或知無法律上之原因時所現存之利
    益，附加利息，一併償還，為民法第182條第2項所明定。本
    件被上訴人於101年3月19日以存證信函催告上訴人返還款項
    ，經上訴人同日收受，為上訴人所是認（原審卷㈠第88頁反
    面），並有存證信函可稽（原審支付命令卷第19至26頁），
    被上訴人請求自存證信函送達翌日即101年3月20日起算法定
    遲延利息，自屬有據。
五、綜上所述，被上訴人依系爭購地意願書及不當得利法律關係
    請求上訴人返還5,746萬8,415元，及自101年3月20日起至清
    償日止之法定利息，為有理由，逾該範圍之請求則屬無據。
    原審就超過上開應准許部分，為上訴人敗訴之判決並為假執
    行宣告，尚有未洽；上訴意旨指摘原判決此部分不當，求予
    廢棄改判，為有理由，爰廢棄改判如主文第2項所示。至被
    上訴人請求應予准許部分，原審為上訴人敗訴之判決並准為
    假執行宣告，並無不合；上訴意旨指摘原判決此部分不當，
    求予廢棄改判，為無理由，應予駁回。
六、本件事證已臻明確，兩造其餘攻擊防禦方法及未經援用之證
    據，經審酌後核與判決結果不生影響，爰不一一論述，附此
    敘明。
七、據上論結，本件上訴為一部有理由、一部無理由，依民事訴
    訟法第450條、第449條第1項、第79條，判決如主文。
中　　華　　民　　國　　109 　年　　4 　　月　　28　　日
                  民事第一庭
　　　　              審判長法　官  吳光釗
                            法  官  曾錦昌
                            法  官  鄧晴馨
正本係照原本作成。
如不服本判決，應於收受送達後20日內向本院提出上訴書狀，其
未表明上訴理由者，應於提出上訴後20日內向本院補提理由書狀
（均須按他造當事人之人數附繕本）上訴時應提出委任律師或具
有律師資格之人之委任狀；委任有律師資格者，另應附具律師資
格證書及釋明委任人與受任人有民事訴訟法第466 條之1第1項但
書或第2項（詳附註）所定關係之釋明文書影本。
中　　華　　民　　國　　109 　年　　4 　　月　　29　　日

  　　　　　　　　　　　　　書記官  莊昭樹
附註：
民事訴訟法第466條之1（第1項、第2項）：
對於第二審判決上訴，上訴人應委任律師為訴訟代理人。但上訴
人或其法定代理人具有律師資格者，不在此限。
上訴人之配偶、三親等內之血親、二親等內之姻親，或上訴人為
法人、中央或地方機關時，其所屬專任人員具有律師資格並經法
院認為適當者，亦得為第三審訴訟代理人。